【裁判字號】    95,毒抗,565
【裁判日期】    951211
【裁判案由】    毒品危害防制條例
【裁判全文】
臺灣高等法院刑事裁定                 95年度毒抗字第565號
抗  告  人  甲○○
上列抗告人因毒品危害防制條例案件，不服臺灣桃園地方法院中
華民國95年10月18日裁定（95年度毒聲字第1515號），提起抗告
，本院裁定如下：
    主  文
抗告駁回。
    理  由
一、聲請意旨略以：抗告人即被告甲○○曾因施用毒品案件，經
    原審法院裁定觀察、勒戒後，認有繼續施用毒品之傾向，經
    原審法院裁定令入戒治處所施以強制戒治1年，於民國（下
    同）90年1月9日強制戒治期滿釋放出所。詎其於強制戒治執
    行完畢5年後，即95年8月2日晚間7時50分許為警採尿前回溯
    96小時內某時，在某不詳地點，施用第二級毒品安非他命，
    嗣於同日中午12時許，在桃園縣新屋鄉永興村9號1樓為警查
    獲。雖被告否認有上揭犯行，辯稱：伊經強制戒治後即未再
    施用第二級毒品安非他命云云。惟查：被告於獲案之初，經
    警採集其尿液送驗結果，確呈甲基安非他命陽性反應，有臺
    灣檢驗科技股份有限公司出具之濫用藥物尿液檢驗報告附卷
    可稽，足見被告所辯無非空言，不足採信，其施用毒品犯行
    堪以認定，因依毒品危害防制條例第20條第1項及觀察勒戒
    處分執行條例第3條第1項（聲請書贅引第2項）規定，聲請
    裁定將被告送勒戒處所觀察、勒戒等語。
二、原審裁定以：按安非他命係屬毒品危害防制條例第2條第2項
    第2款所列之第二級毒品；又犯該條例第10條之施用第二級
    毒品罪者，檢察官應聲請法院裁定，令被告入勒戒處所觀察
    、勒戒；再依前項規定為觀察、勒戒或強制戒治執行完畢釋
    放後，五年後再犯第10條之罪者，適用本條前二項之規定，
    毒品危害防制條例第20條第1項、第3項及觀察勒戒處分執行
    條例第3條第1項分別定有明文。經查：被告於上開時地為警
    查獲後，經採集尿液送請臺灣檢驗科技股份有限公司以ＥＩ
    Ａ酵素免疫分析法為初步檢驗，再以ＧＣ／ＭＳ氣相層析質
    譜儀法為確認檢驗結果，確呈毒品安非他命、甲基安非他命
    陽性反應，有上開檢驗機關濫用藥物尿液檢驗報告及桃園縣
    政府警察局楊梅分局被採尿人姓名編號對照表各1份在卷可
    稽。又依行政院國軍退除役官兵輔導委員會臺北榮民總醫院
    83年3月1日（83）北總內字第135號函文所載：「煙毒及安
    非他命檢驗之步驟主要分為『篩檢』與『確認』，以螢光偏
    極免疫學分析法、薄層分析法篩檢，都可能有干擾因素，造
    成假陽性反應（即會有服用安非他命或嗎啡以外的藥，但尿
    液中卻出現安非他命或嗎啡反應之情形）、或假陰性反應（
    即有服用安非他命或嗎啡，但尿液中卻無安非他命或嗎啡反
    應之情形）；又上開篩檢方法之錯誤百分率並非一固定值，
    而是在不同之條件下有不同之錯誤百分比，但如以氣相層析
    質譜儀分析法做確認，則應不會有假陽性反應；亦即任何在
    初步篩檢中得到陽性反應者，應以氣相層析質譜儀做最後確
    認，才算完成煙毒檢驗工作；綜合論之，任何篩檢方法都可
    能有發生錯誤之情形，故司法判決上，應以氣相層析質譜儀
    之結果做為依據」內容觀之，本件被告之尿液既經臺灣檢驗
    科技股份有限公司以氣相層析質譜分析法複驗，自可排除假
    陽性之可能。被告否認有施用安非他命犯行，要屬砌詞巧飾
    ，不足採信。再按甲基安非他命經口服投與後約百分之七十
    於24小時內自尿中排出，約百分之九十於96小時內自尿中排
    出，由於目前國內尿液中甲基安非他命之檢驗僅為鑑定其是
    否呈陽性反應而未定其含量，且甲基安非他命成分之檢出與
    其投與方式，投與量、個人體質、採尿時間與檢測儀器之精
    密度等諸多因素有關，因此僅憑尿液中呈安非他命陽性反應
    ，並無法確實推算吸食時間距採集時間之長短，惟依上述資
    料推斷，最長可能不會超過4日（96小時）一節，亦有行政
    院衛生署藥物食品檢驗局81年2月8日（81）藥檢壹字第0011
    56號函可參。查被告為警查獲後經採尿送驗結果，呈毒品安
    非他命及甲基安非他命陽性反應，有如前述，足見被告係於
    採尿時點回溯前96小時內某時，在某不詳地點，施用第二級
    毒品甲基安非他命，其事證明確，犯行堪以認定。原審因依
    聲請人聲請，裁定令被告入勒戒處所觀察、勒戒，其期間不
    得逾2月，經核尚無不合。
三、抗告意旨略以：（一）扣案之吸食器並非伊所有。（二）警
    察為爭取績效，栽贓之說時有所聞，被告為證明清白，於案
    發隔日至衛生署桃園醫院檢驗尿液結果，並無安非他命之陽
    性反應，有檢驗報告單為憑，為此提起抗告等語。惟查（：
    一）扣案之吸食器即使非被告所有，亦不足以證明被告未有
    施用安非他命之事實。（二）被告於警詢供稱：「（警方所
    提供之乾淨尿瓶是否由你本人所排放進去並由你本人所加封
    及捺印）是我本人排放進去並加封及捺印」等語（見偵卷第
    4頁），足見警方係依正當之程序進行採尿，尚難認有栽贓
    之虞。且被告於上揭時地為警查獲時，經警採尿送請臺灣檢
    驗科技股份有限公司以ＥＩＡ酵素免疫分析法為初步檢驗，
    再以ＧＣ／ＭＳ氣相層析質譜儀法為確認檢驗結果，確呈毒
    品安非他命及甲基安非他命陽性反應，而依上開所述，該尿
    液之檢驗既已排除偽陽性之可能，即難容由被告空言否認。
    至被告於案發隔日即95年8月3日晚間7時許至衛生署桃園醫
    院檢驗尿液結果，固呈安非他命之負值反應，有檢驗報告單
    為憑，但並無法確認係在嚴格之程序下採尿送驗，且已時隔
    1日以上，其真實性及有效性即值懷疑，自不足作為有利於
    被告之論據。抗告意旨，仍執陳詞，指摘原裁定不當，為無
    理由，應予駁回。
據上論斷，應依刑事訴訟法第四百十二條，裁定如主文。
中    華    民    國    95    年    12    月    11    日
                  刑事第十七庭  審判長法  官  陳貽男
                                      法  官  鄭水銓
                                      法  官  高明哲
以上正本證明與原本無異。
不得再抗告。
                                      書記官  李垂福
中    華    民    國    95    年    12    月    13    日


司法院資訊處製作；財團法人民間司法改革基金會備份。
